【裁判字號】    96,上訴,5010
【裁判日期】    970117
【裁判案由】    銀行法
【裁判全文】
臺灣高等法院刑事判決                96年度上訴字第5010號
上  訴  人  臺灣臺北地方法院檢察署檢察官
被      告  乙○    35歲（民國61年2月25日生）
                    入出境許可證號碼：FB00000000號
選任辯護人  林雅君律師
上列上訴人因被告違反銀行法案件，不服臺灣臺北地方法院96年
度訴字第1108號，中華民國96年10月16日第一審判決（起訴案號
：臺灣臺北地方法院檢察署95年度偵字第27155號、96年度偵字
第11617號），提起上訴，本院判決如下：
    主  文
原判決撤銷。
乙○共同違反非銀行不得經營收受存款、辦理國內外匯兌業務之
規定，處有期徒刑壹年柒月。緩刑肆年。
    事  實
一、乙○為大陸地區人士，於臺灣籍夫婿王一青（另經臺灣臺北
    地方法院檢察署檢察官為不起訴處分）於民國（下同）84年
    結婚後，因兒子就學及奉養乙○雙親因素而仍住居於大陸地
    區，於92年起，於大陸地區架設「易訂旅遊網」網站（網址
    ：http://www.ezgogogo.net），該網站主要協助網站會員
    預訂大陸地區機票、酒店，並提供網站會員旅遊諮詢，及提
    供網站會員代購大陸地區商品、代客送花至大陸地區、代買
    大陸地區網路遊戲點數卡等服務；網站之交易模式為會員透
    過網站得知服務內容，會員以網站上公佈之聯絡方式聯繫乙
    ○，並將會員個人所需要之服務內容告知乙○，雙方就服務
    提供或商品代訂代購之內容及對價達成共識後，會員可視其
    所在地，將服務之對價匯至乙○於大陸地區中國建設銀行之
    帳戶（帳號：000000000000000號，下稱乙○中國建設銀行
    帳戶）或王一青於臺灣地區中國信託商業銀行城中分行（帳
    號：000000000000號，下稱王一青中信銀帳戶）之帳戶，乙
    ○於收受款項後，即依約辦理收受存款及匯兌業務。
  (一)於95年3月間，一名真實姓名、年籍不詳、自稱「張新民」
    之成年男子（MSN用戶名稱：wjpddx@hotmail.com）（經臺
    灣臺北地方法院檢察署檢察官另行簽結），於網路上獲知易
    訂旅遊網有提供上開服務，即聯絡乙○委託代為處理其於大
    陸地區架設之「天上人家」網站（網址：http://www.jd777
    .com）之消費者購買金額為新臺幣（下同）1,200元之網路
    遊戲季卡、金額1,980元之網路遊戲半年卡與金額2,800元之
    網路遊戲年卡事宜；乙○明知非銀行不得辦理國內外匯兌業
    務，竟仍自95年3月間某日起至同年10月間某日止，提供不
    知情之王一青中信銀帳戶予上開自稱張新民之人做為天上人
    家網站消費者匯款帳戶，於收受天上人家網站消費者購買網
    路遊戲卡之款項後，再以每次匯款約250元（約人民幣50元
    ）之服務費代價，將天上人家網站消費者購買網路遊戲卡之
    款項，以人民幣轉匯至自稱「張新民」之人設於大陸地區中
    國工商銀行（帳號：000000000000000000號，下稱張新民中
    國工商銀行）帳戶內，乙○前後轉匯上開共計約103筆、總
    計21,630元款項，乙○則以臨櫃辦理或匯款方式將款項轉帳
    至張新民中國工商銀行帳戶或張新民指定之網路遊戲消費者
    帳戶內。
  (二)而乙○於95年10月19日，以250元（約人民幣50元）之代價
    ，將一名真實姓名、年籍不詳、自稱「王文瑞」之人匯入王
    一青中信銀帳戶內之65,400元，於同日匯款人民幣15,000元
    至曾禮秀設於大陸地區中國建設銀行深圳濱河分行（帳號：
    0000000000000000000號，下稱曾禮秀中國建設銀行）。
二、案經臺北市政府警察局信義分局報告及內政部警政署刑事警
    察局移送臺灣臺北地方法院檢察署檢察官偵查起訴。
    理  由
壹、程序部分：
一、本件被告乙○所為不利於己之供述，並無出於強暴、脅迫、
    利誘、詐欺、疲勞訊問、違法羈押或其他不正之方法，亦非
    違反法定障礙事由經過期間不得訊問或告知義務之規定而為
    ，依刑事訴訟法第156條第1項、第158條之2規定，應認其有
    證據能力。
二、按被告以外之人於審判外之陳述，雖不符前4條之規定，而
    經當事人於審判程序同意做為證據，法院審酌該言詞陳述或
    書面陳述作成時之情況，認為適當者，亦得為證據。當事人
    、代理人或辯護人於法院調查證據時，知有第159條第1項不
    得為證據之情形，而未於言詞辯論終結前聲明異議者，視為
    有前項之同意，為刑事訴訟法第159條之5所明定。證人王一
    青、甲○○、林子雲、徐兆隆、張只只、王門泰、施長志分
    別於警、偵訊之供、證述，被告於審判期日均表示無意見，
    證人王一青、甲○○、林子雲、徐兆隆、張只只、王門泰、
    施長志於警訊之供述本院認為適當，依上述規定，得為證據
    ；證人王一青於偵查中具結證述，核無顯不可信之情況，依
    同法第159條之1第2項得為證據。
貳、實體部分：
一、訊據被告乙○對於上開犯罪事實均坦承不諱，核與證人王一
    青、甲○○、林子雲、徐兆隆、張只只、王門泰、施長志於
    警訊及偵查中證述之情節大致相符，並有中國建設銀行存款
    憑條、王一青上開中信銀帳戶開戶資料與歷史交易明細各1
    份、中國信託客戶交易明細表、易訂旅遊網網站網頁8張、
    天上人家網站網頁資料、電子郵件列印資料、萬泰商業銀行
    匯款申請書、財金資訊股份有限公司函覆之中信銀轉帳匯款
    交易紀錄等在卷可稽，足認被告出於任意性之自白，與事實
    相符而堪採信。至被告另承稱：於94年12月間起至95年6月
    間，有另透過在大陸地區工作之友人黃仲佑，以等值之新臺
    幣與人民幣交換，即由黃仲佑將人民幣匯入乙○中國建設銀
    行帳戶，乙○則透過其夫王一青中信銀帳戶將新臺幣匯至黃
    仲佑所指定之其女黃寶兒之臺灣地區臺灣銀行（帳號：0000
    00000000號），共計10筆150萬元款項一節；被告雖亦係私
    下為人民幣與新台幣之兌換，惟依被告於本院審理時所陳：
    「黃仲佑部分只是朋友之間大家方便，沒有收取代價，也沒
    有跟他約定誰要給誰好處，黃仲佑是我先生五專的同學，黃
    仲佑現在都在大陸做生意，我先生是在台灣工作」、「（黃
    仲佑給你的人民幣你要做什麼？）是透過黃仲佑取得人民幣
    一部分做我的生活支出、一部分幫客戶代購代訂大陸的商品
    ，代購代訂大陸的商品要付人民幣而我是收客戶的台幣。」
    等語（見本院卷第24頁正面、背面）；核與黃仲佑於偵查中
    所證：「我在大陸做生意，收的錢都是人民幣，因為王一青
    的太太是廈門人，約2、3年前開始，乙○要用台幣跟我換人
    民幣，方式是我把人民幣匯到乙○所指定的大陸帳戶，乙○
    再匯台幣到我女兒的帳戶」等語（見11617號偵卷第218頁）
    ，可知被告係基於自身之需要始與在大陸地區工作之黃仲佑
    私下互相兌換人民幣與新台幣，且未收取任何代價，其此部
    分所為並非係基於「業務」之目的而為甚明，是被告上開與
    黃仲佑間互相兌換人民幣與新台幣之行為，並無違反銀行法
    29條第1項規定，附此說明。綜上，本件事證已臻明確，應
    依法論科。
二、論罪理由
    查非銀行之公司經營收受存款業務行為，性質上為繼續犯，
    屬於包括的一罪，此有最高法院81年度台上字第900號判決
    要旨可參。核被告所為，係違反銀行法第29條第1項之規定
    ，應依同法第125條第1項規定論處；被告自95年3月間起至
    同年10月30日止，多次非法經營收受存款、辦理匯兌行為，
    參諸上開判決要旨，性質上為繼續犯，應僅論以包括一罪。
    又被告就事實一(一)、(二)犯行，分別與真實姓名、年籍均不詳
    之「張新民」、「王文瑞」成年男子間，有犯意聯絡、行為
    分擔，為共同正犯。又被告所違犯本案銀行法第125條第1項
    之罪，其法定刑為3年以上10年以下有期徒刑，得併科新臺
    幣1千萬元以上2億元以下罰金；惟本院念及被告乃大陸來台
    人士，除本案之外，於台灣地區並無何刑事犯罪前科紀錄，
    有本院被告前案紀錄表1份在卷足憑，其並非惡性之人，因
    為婚姻關係來台，復居住於大陸地區，為賺取小額代辦費之
    行為，一時未及深思，僅因貪圖薄利，而為本件重罪，所得
    又僅2萬餘元，與惡意非法辦理國內外高額匯兌業務之情實
    屬有間，其犯罪情節尚屬輕微，以此情節觀之，實有情輕法
    重之情形，尚堪憫恕，雖科以法定最低刑度，猶嫌過重，爰
    依刑法第59條規定，酌量減輕其刑。
三、撤銷改判及科刑理由
    原審以被告犯罪事證明確，據以論罪科刑，固非無見。惟查
    ：被告與黃仲佑為自身之需要，私下互相兌換人民幣與新台
    幣之行為並非係基於「業務」之目的而為，自無違反銀行法
    第29條第1項規定，且檢察官就此亦未起訴被告有何違反銀
    行法犯行（黃仲佑部分迭經檢察官為不起訴處分確定），原
    審疏未詳察，認被告此部分所為亦成立銀行法第29條第1項
    之罪，自有未合。又被告犯罪情狀顯可憫恕，應依刑法第59
    條規定減輕其刑，理由業經本院說明如上，檢察官上訴以原
    審援引刑法第59條理由論述並非妥適指摘原判決適用法則不
    當，固無理由，惟原判決既有上開可議，自應由本院撤銷改
    判。爰審酌被告品行、貪圖蠅頭小利而為本件犯行，破壞金
    融秩序，所為顯不足取，然其所得僅2萬餘元，且被告犯罪
    後坦認犯行、深感悔悟，犯後態度良好，及其智識程度、犯
    罪手段、目的等一切情狀，量處如主文第二項所示之刑。末
    查，被告前未曾因故意犯罪受有期徒刑以上刑之宣告，有卷
    附臺灣高等法院被告全國前案紀錄表可按，其因一時失慮而
    為本件犯行，經此起訴審判，當知所警惕，信無再犯之虞，
    本院認所宣告之刑以暫不執行為適當，並諭知緩刑四年，以
    啟自新。
據上論斷，應依刑事訴訟法第369條第1項前段、第364條、第299
條第1項前段，銀行法第125條第1項前段，刑法第11條前段、第
28條、第59條、第74條第1項第1款，判決如主文。
本案經檢察官陳明光到庭執行職務。
中    華    民    國    97    年    1     月    17    日
                  刑事第十七庭  審判長法  官  趙功恆
                                      法  官  高明哲
                                      法  官  孫惠琳
以上正本證明與原本無異。
如不服本判決，應於收受送達後十日內向本院提出上訴書狀，其
未敘述上訴之理由者並得於提起上訴後十日內向本院補提理由書
（均須按他造當事人之人數附繕本）。
                                      書記官  魏汝萍
中    華    民    國    97    年    1     月    17    日
附錄：本案論罪科刑法條全文
銀行法第29條
除法律另有規定者外，非銀行不得經營收受存款、受託經理信託
資金、公眾財產或辦理國內外匯兌業務。
違反前項規定者，由主管機關或目的事業主管機關會同司法警察
機關取締，並移送法辦；如屬法人組織，其負責人對有關債務，
應負連帶清償責任。
執行前項任務時，得依法搜索扣押被取締者之會計帳簿及文件，
並得拆除其標誌等設施或為其他必要之處置。
銀行法第125條
違反第 29 條第 1 項規定者，處 3 年以上 10 年以下有期徒刑
，得併科新臺幣1千萬元以上2億元以下罰金。其犯罪所得達新臺
幣1億元以上者，處7年以上有期徒刑，得併科新臺幣2500萬元以
上5億元以下罰金。
經營銀行間資金移轉帳務清算之金融資訊服務事業，未經主管機
關許可，而擅自營業者，依前項規定處罰。
法人犯前二項之罪者，處罰其行為負責人。


司法院資訊處製作；財團法人民間司法改革基金會備份。
